【裁判字號】    89,上更(一),101
【裁判日期】    890530
【裁判案由】    違反毒品危害防制條例
【裁判全文】
臺灣高等法院高雄分院刑事判決                八十九年度上更(一)字第一一號
    上訴人  台灣高雄地方法院檢察署檢察官
    被  告      甲○○
  指定辯護人    本院公設辯護人  李佩娟
右上訴人因被告違反毒品危害防制條例案件，不服臺灣高雄地方法院八十八年度訴字
第三九五號中華民國八十八年九月三日第一審判決（起訴案號：臺灣高雄地方法院檢
察署八十七年度偵字第二九一六九號），提起上訴，判決後經最高法院發回更審，本
院判決如左：
      主      文
原判決撤銷。
甲○○連續轉讓第二級毒品，累犯，處有期徒刑拾月。
安非他命肆包（驗後毛重十八‧六四公克）沒收併銷燬之。
      事      實
一、甲○○於民國八十一年間曾犯麻醉藥品管理條例罪，經台灣基隆地方法院判處有
    期徒刑七月；又於民國八十二年間再犯麻醉藥品管理條例罪，經台灣基隆地方法
    院於通緝獲歸案後判處有期徒刑八月，前開二案先後於八十五年三月八日及同年
    八月五日執行完畢，仍不知悔改，又基於概括之犯意，於民國八十七年十二月間
    ，在高雄市民族社區某處，因向李文鋼借新台幣四百元，為感激李文鋼，竟拿一
    點第二級毒品安非他命給李文鋼吸用，而轉讓該一點安非他命予李文鋼；又於同
    年十二月間某日，在高雄縣鳳山市○○路一七一號四樓之一郭志成租住處，拿一
    小包第二級毒品安非他命給郭志成試吃，而轉讓該一小包安非他命予郭志成。嗣
    於八十七年十二月三十日一時三十分許，甲○○攜帶購來欲自己吸用之安非他命
    四包（驗後毛重十八．六四公克），在高雄市○○區○○路、玉竹路口為警查獲
    ，並扣得該四包安非他命。
二、案經高雄市政府警察局移送台灣高雄地方法院檢察署檢察官偵查起訴。
      理      由
一、訊之被告甲○○否認轉讓第二級毒品安非他命，辯稱：未拿安非他命給李文鋼、
    郭志成吸用云云。惟查被告甲○○確有於向李文鋼借新台幣四百元，為感激李文
    鋼，拿一點第二級毒品安非他命給李文鋼吸用，及在高雄縣鳳山市○○路一七一
    號四樓之一郭志成租住處，拿一小包第二級毒品安非他命給郭志成試吃之事實，
    業据証人李文鋼、郭志成於偵查、原審及本院調查時陳述綦詳（見偵查卷第卅八
    頁、第六十一頁背面、原審卷第廿五頁、第卅九頁及八十九年四月十七日本院訊
    問審判筆錄），被告甲○○與李文鋼、郭志成並無仇隙，李文鋼、郭志成二人應
    無誣陷之理，並有被告甲○○持有之安非他命四包（驗後毛重十八．六四公克）
    扣案可資佐証，又該四包晶體，經送驗確係安非他命（驗後毛重為十八．六四公
    克），復有高雄醫學院附設中和紀念醫院八十八年二月二日第Ｐ0000000
    號檢驗報告單一份在卷可憑，事証明確，被告甲○○所辯係卸責之詞，不足採信
    ，其犯行已堪認定。
二、被告甲○○轉讓第二級毒品安非他命，核係犯毒品危害防制條例第八條第二項之
    轉讓第二級毒品罪。公訴人以被告甲○○於交付第二級毒品安非他命予李文鋼時
    曾向其收新台幣四百元，認被告甲○○涉有毒品危害防制條例第四條第二項販賣
    第二級毒品罪嫌，惟查本件係被告甲○○向李文鋼借新台幣四百元，為感激李文
    鋼，才拿一點第二級毒品安非他命給李文鋼吸用，做為回報，二者並無對價關係
    ，自不得認被告甲○○販賣安非他命（理由詳如後述），尚難遽論以販賣安非他
    命罪，以論以轉讓安非他命罪較為適當，因起訴之基本事實相同，起訴法條應予
    變更。被告甲○○二次轉讓安非他命予李文鋼及郭志成，時間緊接，反覆實施，
    所犯又係構成要件相同之罪，應依連續犯之規定論以一罪。被告甲○○轉讓安非
    他命予郭志成部分雖未据起訴，惟此部分因與已起訴部分有連續犯之裁判上一罪
    關係，為起訴效力所及，本院自得併予審理。被告甲○○持有安非他命之行為係
    低度行為，已為進而轉讓之高度行為所吸收，不另論以持有安非他命罪。被告甲
    ○○於民國八十一年間曾犯麻醉藥品管理條例罪，經台灣基隆地方法院判處有期
    徒刑七月；又於民國八十二年間再犯麻醉藥品管理條例罪，經台灣基隆地方法院
    於通緝獲歸案後判處有期徒刑八月，前開二案先後於八十五年三月八日及同年八
    月五日執行完畢之事實，業据被告甲○○陳明，並有臺灣高雄地方法院檢察署刑
    案資料查註紀錄表一紙附卷可按，其於五年內再犯有期徒刑之本罪，為累犯，應
    依法加重其刑。
三、公訴及移送併辦意旨略以：被告甲○○於意圖營利之概括犯意，於民國八十七年
    十二月間，在高雄市民族社區某處，以新台幣（下同）四百元之價格販賣第二級
    毒品安非他命予李文鋼（另行分案偵辦）一次；又與綽號紅銅之男子，共同基於
    營利之犯意聯絡，由紅銅於八十七年十二月二十九日，在不詳處所與綽號果仔之
    郭志成（另案提起公訴）達成以一萬二千元之價格，販賣第二級毒品安非他命予
    郭志成之交易，而後委由被告甲○○將該販賣之安非他命轉交郭志成；嗣於八十
    七年十二月三十日一時三十分許，被告甲○○攜帶要轉交予郭志成之安非他命四
    包（驗後毛重十八．六四公克），在高雄市○○區○○路、玉竹路口為警查獲，
    並循線查獲郭志成；又被告甲○○於八十六、七年間，在高雄市博愛計程車行德
    昌站，販賣安非他命二次予王昭貴。因認被告甲○○另涉有毒品危害防制條例第
    四條第二項販賣第二級毒品罪嫌。按公訴人認被告甲○○涉犯毒品危害防制條例
    第四條第二項販賣第二級毒品安非他命罪嫌，無非係以被告甲○○在偵查中自白
    代綽號「紅銅」轉交安非他命予郭志成及證人李文鋼、郭志成之指述，並有安非
    他命四包（驗後毛重十八．六四公克）扣案，為其論據。惟訊之被告甲○○堅決
    否認有販賣安非他命之犯行，辯稱：扣案安非他命係我向綽號「紅銅」之成年男
    子買的，是我自己與妻子要使用，並非「紅銅」之成年男子販賣要我轉交給郭志
    成，另我亦未販賣安非他命給李文鋼，雖曾向李文鋼借四百元作為回旗津之車資
    ，惟並非販賣安非他命之代價，至偵訊所述『安非他命是「紅銅」叫我拿給「果
    仔」，「果仔」拿一萬二千元給「紅銅」』云云，是為了脫罪交保，表示安非他
    命不是我所有才這樣講等語。經查：
    (一)被告甲○○於第一次警訊時先否認安非他命為其所有（警訊卷第三頁）；嗣
        於複訊時始承認，於八十七年十二月二十九日下午二時許，在鼓山路與五福
        路口，以一萬二千元向「紅銅」購安非他命等語。同日被告甲○○移送檢察
        官偵查中初訊時改稱：安非他命是「紅銅」叫我拿給「果仔」（即郭志成）
        ，因「果仔」拿一萬二千元給「紅銅」；郭志成與我連絡後，叫我拿錢去鼓
        山渡船頭，把錢交「紅銅」，「紅銅」交給我一包安非他命，我準備拿給郭
        志成，被警察查獲等語（見偵查卷第四頁）。由警訊、偵查筆錄觀之，被告
        甲○○先稱安非他命為其所有，安非他命是伊向「紅銅」購得；後才稱安非
        他命是「紅銅」叫伊拿給「果仔」（即郭志成），因「果仔」拿一萬二千元
        給「紅銅」；又或稱受郭志成之託向「紅銅」購買安非他命云云，其陳述前
        後不一，且查無「紅銅」其人之真正姓名地址，又証人郭志成亦否認曾向「
        紅銅」買安非他命，是尚無証据証明被告與「紅銅」共同販賣安非他命。
  （二）再者，被告甲○○前開轉交安非他命之自白亦與事實不符；依證人郭志成即
        綽號「果仔」之人於偵審中之陳稱：我並不認識綽號「紅銅」之人，亦不知
        道「紅銅」有要甲○○轉交安非他命予我之事等語，可見證人郭志成並無向
        綽號「紅銅」之人購買安非他命情事，被告甲○○前述幫「紅銅」之人轉交
        安非他命與郭志成之供述，即與事實不符。
  （三）至證人李文鋼雖於偵查及原審審理中均稱：「甲○○因缺錢用，向我借四百
        元，有給我一點安非他命」「我心裏想不用他還（錢），他問我有否在使用
        安非他命，我說有，他就給我一點點安非他命，感謝我借他錢；不知道該安
        非他命是否值四百元」等語，足見被告甲○○是先向李文鋼借四百元，而該
        四百元並非安非他命之代價，且證人李文鋼於本院調查時亦稱：「（問：是
        否算跟甲○○買安非他命﹖不算」（見八十九年四月十七日本院訊問筆錄）
        ，被告甲○○縱有給證人李文鋼少許安非他命之事實，無非因李文鋼借予四
        百元之情誼，而免費提供少許安非他命吸食，且安非他命價錢昂貴，區區四
        百元，亦難認被告甲○○有意圖營利之犯意。
  （四）又被告甲○○於八十四、五年間，曾犯偽造有價証券罪，經台灣基隆地方法
        院判處有期徒刑三年四月，於八十五年十月廿六日入監，應至八十九年二月
        廿五日期滿，於八十七年三月間假釋，此有其前科表可稽，其自不可能於八
        十六、七年間之際，販賣安非他命予王昭貴，王昭貴之指述顯有瑕疵，也無
        其他人証物証可証，亦不足為被告甲○○販賣安非他命之証明。
    綜上所述，被告甲○○並未販賣安非他命，且證人李文鋼、郭志成及王昭貴之陳
    述顯有瑕疵，又無證據證明其指證與事實相符；而前開扣案之安非他命，亦不足
    作為認定被告甲○○販賣安非他命之依據，此外復查無其他證據足資證明被告甲
    ○○有販賣安非他命情事，此部分罪嫌不足，惟依公訴意旨認此部分與前述論罪
    部分有裁判上一罪關係，爰不另為無罪之諭知，附此敘明。
四、被告甲○○雖未販賣，但有轉讓安非他命，已如前述，原審不察，遽諭知無罪，
    尚有未洽，檢察官上訴指摘原判決不當，為有理由，自應予撤銷改判，審酌被告
    甲○○轉讓第二級毒品予他人吸用，戕害他人身心健康，其轉讓數量、次數均不
    多等一切情狀爰量處有期徒刑十月。扣案之安非他命四包（驗後毛重十八．六四
    公克）並依法宣告沒收併銷燬之。
據上論結，應依刑事訴訟法第三百六十九條第一項前段、第三百六十四條、第二百九
十九條第一項前段、第三百條、毒品危害防制條例第八條第二項、第十八條第一項，
刑法第十一條前段、第五十六條、第四十七條，判決如主文。
本案經檢察官林應華到庭執行職務。
中    華    民    國     八十九     年      五      月        三十      日
                              臺灣高等法院高雄分院刑事第八庭
                                  審判長法官  郭雅美
                                        法官  洪兆隆
                                        法官  張盛喜
右正本證明與原本無異。
如不服本判決，應於判決送達後十日內向本院提出上訴狀，其未述理由者並應於提
出上訴狀後十日內向本院補提理由書（應附繕本)。
                                      書記官  鄭翠芬
中    華    民    國     八十九     年       五       月     三十一   日
附錄：本判決論罪科刑法條：
毒品危害防制條例第八條第二項
轉讓第二級毒品者，處六月以上五年以下有期徒刑，得併科新臺幣七十萬元以下罰金
。
                                                                        Ｆ


司法院資訊處製作；財團法人民間司法改革基金會備份。
